臺灣彰化地方法院民事判決　94年度訴字第457號
原　　　告　乙○○
兼上 一 人
訴訟代理人　丙○○
被　　　告　甲○○
　　　　　　　　　　　（另案於台灣台南監獄執行中）
上列當事人間請求損害賠償事件，經本院刑事庭裁定移送而來，
本院於民國94年11月1日言詞辯論終結，判決如下：
    主      文
被告應給付原告丙○○新台幣120,183元、原告乙○○新台幣10,
013元，及均自民國94年4月2日起至清償日止，按年息5%計算之
利息。
原告其餘之訴駁回。
訴訟費用由被告負擔100分之3，餘由原告負擔。
本判決原告勝訴部分得假執行。
原告其餘假執行之聲請駁回。
    事實及理由
一、原告主張：(一)被告於民國92年7月7日20時40分許，無照騎乘
    其母陳阿鑾所有之車牌號碼KPQ-418號重型機車，沿彰化縣
    花壇鄉○○街由東往西方向行駛，途經有行車管制號誌之中
    山路與內厝街口，理應注意車輛行駛時，駕駛人應注意車前
    狀況，並隨時採取必要之安全措施；及車輛行至有號誌之交
    岔路口，應減速慢行小心駕駛，而依當時天候晴、柏油路面
    乾燥、無缺陷、無障礙物、視距良好等情形，又無不能注意
    之情事，竟因自認前方為綠燈號誌，而疏未注意車前狀況，
    貿然橫越上開路口，致撞擊被害人鍾曉涵所騎乘車號NOK-77
    9號重型機車，使被害人人車倒地，受有頭部外傷合併顱內
    出血、腦腫大之傷害，經送醫後延至92年7月19日9時43分許
    不治死亡。(二)原告丙○○、乙○○為被害人之父母，依侵權
    行為之法律關係，得請求被告賠償下列損害：殯葬費用：
    原告丙○○為被害人死亡支出殯葬費新台幣（下同）323,
     000元。扶養費用：原告丙○○為46年11月16日生，被害
    人死亡時，原告丙○○為46歲，依台閩地區92年簡易生命表
    ，尚有餘命30.34年，以四捨五入計算平均餘命約30年，又
    原告丙○○為自耕農，參照勞動基準法第54條第2項規定，
    其退休年齡為55歲，可受扶養之年數為21年；原告乙○○為
    46年11月15日生，被害人死亡時，原告乙○○為46歲，尚有
    餘命34.96年，平均餘命約35年，原告乙○○亦為自耕農，
    其退休年齡為55歲，可受扶養之年數為26年。又原告共育有
    子女5人，依行政院主計處89年度年平均消費支出每人270,3
    39元，再依霍夫曼係數扣除中間利息，原告丙○○、乙○○
    分別得請求扶養費用765,809元、885,573元。精神慰撫金
    ：原告正值欣悅女兒長大成人頤養天年之際，竟突遭喪女噩
    耗，此等白髮人送黑髮人之痛非筆墨所能形容，爰各請求精
    神慰撫金1,000,000元等語。並聲明：(一)被告應給付原告丙
    ○○2,080,809元、原告乙○○1,885,573元，並均自起訴狀
    繕本送達被告翌日起至清償日止，按年息5%計算之利息。(二)
    願供擔保，請准宣告假執行。
二、被告則以：發生車禍時被告是綠燈通行，是被害人闖紅燈才
    發生車禍，被告並無過失，刑事判決不正確，不能證明被告
    有過失等語置辯。並聲明：原告之訴駁回。
三、兩造不爭執之事實：
  (一)被告於92年7月7日20時40分許，騎乘車牌號碼KPQ-418號重
    型機車，沿彰化縣花壇鄉○○街由東往西方向行駛，途經有
    行車管制號誌之中山路與內厝街口，與被害人騎乘車號NOK-
     779號重型機車沿彰化縣花壇鄉○○路由北往南行駛，在交
    岔路口發生碰撞，致被害人人車倒地，受有頭部外傷合併顱
    內出血、腦腫大之傷害，經送醫後不治死亡。被告被訴過失
    致死罪，業經本院93年度交訴字第65號、台灣高等法院台中
    分院94年度交上易字第735號判處有期徒刑8月確定。
  (二)原告丙○○、乙○○為被害人之父母，已因本件車禍領取汽
    車強制責任險理賠1,400,000元。
四、得心證之理由：
　(一)查原告主張被告於前揭時、地騎乘機車，與被害人騎乘機車
    發生碰撞，致被害人死亡之事實，為被告所不爭執，應堪認
    為真實。
  (二)次查，原告主張被告對車禍之發生有過失，為被告所否認，
    辯稱本件車禍係因被害人闖紅燈所致云云，然此為原告所否
    認，被告復未就此有利於己之事實，舉證以實其說，被告所
    辯尚不足採。按汽車行駛時，駕駛人應注意車前狀況，並隨
    時採取必要之安全措施，道路交通安全規則第94條第3項規
    定甚明。本件被告於騎機車沿內厝街通過該街與中山路之交
    岔路口時，自應注意上述道路交通安全規則之規定。查本件
    車禍發生當時天候晴、夜間有路燈照明、視線良好、無遮蔽
    物、路況正常，有道路交通事故現場圖、道路交通事故調查
    報告表附於前揭過失致死刑事卷可稽，被告於刑事案件審理
    時亦坦承當時視線良好，有路燈，附近並無遮蔽物，路況良
    好，其並未注意對向有無汽車，沒有看到被害人之機車等語
    （見本院刑事卷第88至89頁），此業經本院調取上開刑事卷
    查明。則被告疏未注意車前狀況，亳未察覺被害人之機車駛
    至路口，致未為任何必要之安全措施而發生碰撞，其就本件
    車禍之發生自有過失，至被害人騎乘機車疏未注意車前狀況
    ，並隨時採取必要之安全措施而貿然通過交岔路口，就本件
    車禍發生亦有有過失，仍無解於被告過失之責。又被害人係
    因本件車禍受傷而死亡，其死亡結果與被告之過失行為間具
    有相當之因果關係，且被告因本件車禍被訴過失致死罪，業
    經本院93年度交訴字第65號、台灣高等法院台中分院94年度
    交上易字第735號判處有期徒刑8月確定，亦為兩造所不爭執
    ，被告自應負過失侵權行為責任。
　(二)按因故意或過失，不法侵害他人之權利者，負損害賠償責任
    。不法侵害他人致死者，對於支出醫療及增加生活上需要之
    費用或殯葬費之人，亦應負損害賠償責任。被害人對於第三
    人負有法定扶養義務者，加害人對於該第三人亦應負損害賠
    償責任。不法侵害他人致死者，被害人之父、母、子、女及
    配偶，雖非財產上之損害，亦得請求賠償相當之金額。民法
    第184條第1項前段、第192條第1、2項、第194條分別定有明
    文。本件原告因被告之過失行為，而受有損害，則原告依上
    開規定，請求被告賠償其損害，自屬有據，茲就原告請求之
    項目及金額分述如下：
　1.殯葬費部分：原告丙○○主張其因被害人死亡而支出殯葬費
    323,000元之事實，業據其提出收據5張為證，且為被告所不
    爭執。惟所謂殯葬費係指收殮及埋葬費用而言，其賠償範圍
    固應斟酌當地習慣及宗教上之儀式定之，若與殯葬費無關，
    自不在得請求賠償之列，故原告丙○○所提收據中所列入木
    誦經作全、頭七誦金對捲、作火化功德、一名引導送火化等
    費用，並非殯葬所必要，應予扣除，故原告丙○○得請求之
    殯葬費應為293,000元。
　2.扶養費部分：原告丙○○、乙○○為被害人之父母，有受被
    害人扶養之權利。查原告丙○○、乙○○分別為46年11月16
    日、46年11月15日出生，其2人共育有5名子女，原告於被害
    人死亡時均為46歲，依92台閩地區簡易生命表，原告丙○○
    、乙○○之平均餘命分別為30.34年、34.96年，此有原告所
    提戶籍謄本及92年台閩地區簡易生命表可參，則原告主張原
    告丙○○之平均餘命為30年，其55歲以後可受扶養期間為21
    年，原告乙○○之平均餘命為35年，其55歲以後可受扶養期
    間為26年，應為可取。又原告雖主張依行政院主計處公布89
    年度平均消費支出每人270,339元計算扶養費，然此為89年
    度消費支出，依行政院主計處家庭收支調查報告表所示，92
    年台灣地庭每戶最終消費支出為666,372元，平均每戶人數
    3.53人，自應以上開標準計算即每人每年消費支出188,774
    元（小數點以下四捨五入）為相當。另依民法第1116條之1
    前段、第1118條但書規定，夫妻互負扶養義務，其扶養義務
    之順序與直系血親卑親屬同，又此項扶養義務不得因扶養義
    務人不能維持自己生活而免除，則原告各得受扶養部分，除
    其子女外，尚有其配偶相互間亦同為法定扶養義務人，故被
    害人於原告丙○○在平均餘命期間應負擔6分之1之扶養義務
    ，於原告丙○○已逾平均餘命後，對原告乙○○應負5分之1
    之扶養義務。是原告請求被告給付其55歲以後之扶養費，依
    上開標準，並依霍夫曼計算法扣除中間後，原告丙○○所請
    求被害人死亡後第10年至第30年之扶養費共347,366元（188
    ,774 × (18.0000000-0.0000000)÷6=347,366）；原告乙
    ○○所請求被害人死亡後第10年至第30年之扶養費為347,36
    6元（188,774× (18.0000000-0.000 0 000)÷6=347,366）
    ，第31年至第35年之扶養費為72,659元（188,774× (20.00
    00000-00.0000000)÷5=72,659元），共420,025元。
　3.精神慰撫金部分：原告丙○○、乙○○為被害人之父母，其
    等因本件車禍遭喪失至親之痛，精神上自感痛苦。查原告均
    為國中畢業，夫妻共同務農，每年收入約百餘萬元，有土地
    等財產，業據原告陳明在卷，並提出歸戶財產清單供參。被
    告則為國中畢業，發生車禍前係以賣菜為業，收入不固定，
    並無不動產及存款，則為被告所陳明，本院調取被告歸戶財
    產清單，亦未發現被告有何歸戶財產。是本院審酌兩造之身
    分、地位、經濟能力及原告所受精神上痛苦等一切情狀，認
    原告請求各1,000,000元之精神慰撫金，應屬相當。
  4.依上開說明，本件原告丙○○之損害為1,640,366元（293,0
    00＋347,366＋1,000,000＝1,640,366），原告乙○○之損
    害為1,420,025元（420,025＋1,000,000＝1,420,025）。
　(三)又按「損害之發生或擴大，被害人與有過失者，法院得減輕
    賠償金額或免除之」，民法第217條第1項定有明文。而依道
    路交通安全規則第94條第3項規定，按汽車行駛時，駕駛人
    應注意車前狀況，並隨時採取必要之安全措施，則本件被害
    人騎乘機車，疏未注意車前狀況，並隨時採取必要之安全措
    施，致與被告騎乘之機車發生碰撞，其亦有過失。本院斟酌
    其原因力之強弱，及雙方過失之輕重，認被告與被害人應各
    負擔2分之1之責任，方屬公允。是經過失相抵結果，減輕被
    告過失責任後，原告丙○○得請求之金額為820,183元（1,6
    40,366×1/2＝820,183），原告乙○○得請求之金額為710,
    013元（1,420,025×1/2＝710,013）。
　(四)末按被保險汽車發生汽車交通事故，受益人得在本法規定之
    保險金額內，直接向保險人請求保險金；保險人依本法規定
    給付之保險金，視為加害人或被保險人損害賠償金額之一部
    分，加害人或被保險人受賠償請求時，得扣除之；又強制汽
    車責任保險法所稱之受益人，在死亡給付時，係指受害人之
    繼承人。94年2月5日修正公布前之強制汽車責任保險法第28
    條及第30條、第2條第2款分別定有明文。查原告為本件車禍
    之受害人繼承人，其等已依強制汽車責任保險法之規定向強
    制汽車責任保險之保險人領取保險金1,400,000元之事實，
    為兩造所不爭執，上開金額自應予扣除。故本件原告各扣除
    700,000元後，原告丙○○、乙○○分別請求之金額為120,1
    83元、10,013元。
　(五)綜上所述，原告基於侵權行為損害賠償請求權之法律關係，
    請求被告給付原告丙○○120,183元、原告乙○○10,013元
    ，及均自起訴狀繕本送達之翌日即94年4月2日起至清償日止
    ，按年息5%計算之法定遲延利息，為有理由，應予准許，逾
    此部分之請求，則為無理由，應予駁回。
　(六)原告陳明願供擔保，聲請宣告假執行，因本判決所命給付之
    金額未逾500,000元，爰依職權宣告假執行。至原告其餘假
    執行之聲請，因其訴之駁回即失所附麗，應併予駁回。
五、訴訟費用負擔之依據：民事訴訟法第79條、第85條第1項。
中　　華　　民　　國　　94　　年　　11　　月　　15　　日
                  民事第二庭    法　官　羅秀緞
以上正本係照原本作成。
如對判決上訴，應於判決送達後20日內向本院提出上訴狀。
                      　　　    書記官　楊年雄
中　　華　　民　　國　　94　　年　　11　　月　　15　　日
